【裁判字號】    97,訴,698
【裁判日期】    970423
【裁判案由】    損害賠償
【裁判全文】
臺灣嘉義地方法院民事判決               97年度訴字第698號
原      告  嘉義縣警察局
法定代理人  乙○○
訴訟代理人  劉意律師
複  代理人  何永福律師
被      告  甲○○
訴訟代理人  陳正芳律師
上列當事人間請求損害賠償事件，本院於民國98年4月8日言詞辯
論終結，判決如下：
  主  文
被告應給付原告新臺幣貳拾柒萬零捌佰元，及自民國九十七年十
二月八日起至清償日止，按週年利率百分之五計算之利息。
原告其餘之訴駁回。
訴訟費用由原告負擔二分之一，餘由被告負擔。
本判決第一項得假執行。但被告以新臺幣貳拾柒萬零捌佰元為原
告預供擔保後，得免為假執行。
原告其餘假執行之聲請駁回。
  事實及理由
一原告主張：被告於民國97年3月8日上午2時45分許，駕駛車號9
  L-2407號自小客車（下稱系爭汽車），沿嘉義縣水上鄉台1 線
  由北往南行駛，行至台1線下寮段271.5公里處即錦豐國際傢俱
  館前，未注意車前狀況，駕駛失當，撞擊中央分隔島上之固定
  測速照相桿，造成測速照相桿毀損，所需修復費用為新臺幣（
  下同）570,000元，依民法第184條、第191之2條、第213條規
  定，請求被告賠償570,000元以代回復原狀。如原告逕請求被
  告賠償無理由，再以起訴狀繕本送達催告被告修復回復原狀，
  仍未回復原狀，依民法第214條規定，請求570,000元。訴之聲
  明：被告應給付原告570,000元，及自起訴狀繕本送達之日起
  至清償日止，按週年利率5﹪計算之利息，並請准供擔保，宣
  告假執行。
二被告則以：上開測速照相桿是否已達全毀不堪使用，原告應負
  舉證責任。否認原告所提兩合國際有限公司（下稱兩合公司）
  之報價單真正，且報價單僅係報價，有效期間3個月，至今已
  逾3 個月，且僅粗估材料費1式350,000元，未詳列各項材料費
  金額及依據，施工費僅粗估為220,000元，亦未詳列各項施工
  費金額。又測速照相桿已設置至少10餘年以上，屬老舊設備，
  應予折舊，不能依新品求償，被告主張折率舊為85﹪，且材料
  費及施工費均應折舊等語置辯。答辯聲明：原告之訴及假執行
  之聲請均駁回，如受不利判決，請准供擔保宣告免為假執行。
三下列事項為兩造所不爭執（見本院卷第40頁），應堪採認：
  被告於97年3月8日上午2時45分許，駕駛系爭汽車，沿嘉義縣
  水上鄉臺1線由北往南行駛，行至臺1線下寮段27 1.5公里即錦
  豐國際傢俱館前，未注意車前狀況，駕駛失當，撞及原告所設
  置在中央分隔島上之固定測速照相桿，造成測速照相桿損壞。
四兩造爭執事項：原告得請求被告賠償之金額為何（見本院卷第
  40頁）？茲論述如下：
1.按因故意或過失，不法侵害他人之權利者，負損害賠償責任。
  又汽車、機車或其他非依軌道行駛之動力車輛，在使用中加損
  害於他人者，駕駛人應賠償因此所生之損害。民法第184條第1
  項前段、第191條之2前段定有明文。再按汽車行駛時，駕駛人
  應注意車前狀況，並隨時採取必要之安全措施，道路交通安全
  規則第94條第3項定有明文。又所謂車前狀況，係指駕駛人雙
  眼視野所及之左右前方範圍內，皆屬之。經查，被告於97年3
  月8日上午2時45分許，駕駛系爭汽車，沿嘉義縣水上鄉臺1線
  由北往南行駛，行至臺1線下寮段271.5公里即錦豐國際傢俱館
  前，未注意車前狀況，駕駛失當，撞及原告所設置在中央分隔
  島上之固定測速照相桿，造成測速照相桿損壞等情，已如前述
  ，則原告主張被告駕駛系爭汽車有過失，造成上開測速照相桿
  損害，依前揭規定，被告應負侵權行為損害賠償責任，自屬有
  據。
2.次按負損害賠償責任者，除法律另有規定或契約另有訂定外，
  應回復他方損害發生前之原狀。第1項情形，債權人得請求支
  付回復原狀所必要之費用，以代回復原狀。民法第213條第1項
  、第3項定有明文。又債權人所得請求者既為回復原狀之必要
  費用，倘以修復費用為估定其回復原狀費用之標準，則修理材
  料以新品換舊品時，即應予折舊。
3.本件原告主張修復上開照相桿必要費用為570,000元，為被告
  所否認。經查：(1)原告主張修復上開照相桿之費用為570,000
  元，業據其提出兩合公司出具之報價單1紙為證（見本院卷第9
  頁），又證人即兩合公司之總經理到庭結證稱：上開報價單是
  伊製作，測速照相桿之保護箱撞壞、固定式折疊桿也撞壞，埋
  在地上的水泥柱有4根鋼筋基礎螺絲被撞歪，無法修復，必須
  重新做水泥柱，埋在地上的感應線圈也被撞斷，須在路面重新
  埋設，必須將柏油路面切開才能埋設，上開報價單內容包括1
  個保護箱、1個折疊桿、1個水泥柱以及2個車道的感應線圈共4
  組，上開報價單之金額包括工資以及施作工程的保險費在內，
  伊公司出具上開報價單，如要伊公司修復，即需報價單記載之
  金額等語（見本院卷第62頁），是原告前揭主張，應屬有據，
  被告辯稱：上開報價單並非正確金額等語，尚難憑採。(2)上開
  報價單記載材料費350,000元、施工費220,000元，又施工費中
  有基礎螺絲、PVC電纜線、PVC管係零件，費用2,000元，亦經
  兩造協商同意在案（見本院卷第80頁），是上開修復費用中，
  材料及零件既以新品更換舊品，揆諸前揭說明，即應予折舊。
  又兩造同意本件折舊率以85﹪計算（見本院卷第79頁），是計
  算折舊後，原告得請求金額為270,800元【計算式：〔（350,0
  00＋2,000）×（1－85﹪）〕＋（220,000－2,000）＝270,80
  0】。至被告辯稱：工資亦應折舊，尚屬無據。
五末按給付無確定期限者，債務人於債權人得請求給付時，經其
  催告而未為給付，自受催告時起，負遲延責任。其經債權人起
  訴而送達訴狀，或依督促程序送達支付命令，或為其他相類之
  行為者，與催告有同一之效力。民法第229條第2項定明文。又
  遲延之債務，以支付金錢為標的者，債權人得請求依法定利率
  計算之遲延利息。應付利息之債務，其利率未經約定，亦無法
  律可據者，週年利率為5﹪。同法第233條第1項本文、第203條
  亦定有明文。本件原告於起訴前，以書面請求被告賠償本件損
  害570,000元，經被告於起訴前收受通知，為兩造所自陳（見
  本院卷第78頁），被告應自收受通知時起，負遲延責任，則原
  告依民法第184條、第191之2條、第213條第3項規定，請求被
  告給付270,800元，及自起訴狀繕本送達之日即97年12月8日起
  至清償日止，按週年利率5﹪計算，為有理由，應予准許。逾
  此部分之請求，為無理由，應予駁回。
六原告勝訴部分，原告固陳明願供擔保，請准為宣告假執行，惟
  本件所命被告給付之金額未逾500,000元，依民事訴訟法第389
  條第1項第5款之規定，自當由本院依職權宣告假執行。又被告
  陳明願供擔保，請准宣告免為假執行，經核並無不合，爰酌定
  相當之擔保金額，併准許之。至於原告其餘敗訴部分，其訴既
  經駁回，其假執行之聲請亦失所依附，應予駁回之。
七被告雖聲請送中央警察大學、交通大學鑑定修復、重新設置上
  開照相桿所需費用及折舊等事項，然中央警察大學、交通大學
  均回覆稱並無受理上開事項之鑑定（依序見本院卷第34頁、第
  35頁、第57頁、第76頁），本院自無從囑託上開學校為鑑定，
  併此敘明。又本件事證已臻明確，兩造其餘攻擊防禦方法，經
  核與本判決結果不生影響，爰不一一論敘。
八據上論結，本件原告之訴為一部有理由，一部無理由，依民事
  訴訟法第79條、第389條第1項第5款、第392條第2項，判決如
  主文。
中    華    民    國    97    年     4    月    23    日
                    民事第二庭  法  官  蘇雅慧
正本係照原本作成。
如不服本判決，應於送達後20日內，向本院提出上訴狀並表明上
訴理由，如於本判決宣示後送達前提起上訴者，應於判決送達後
10日內補提上訴理由書（須附繕本）。
中    華    民    國    97    年     4    月    23    日
                                書記官  劉昀匊


司法院資訊處製作；財團法人民間司法改革基金會備份。
